【裁判字號】    98,抗,684
【裁判日期】    980714
【裁判案由】    聲請定其應執行刑
【裁判全文】
臺灣高等法院刑事裁定                   98年度抗字第684號
抗  告  人
即  受刑人  甲○○
                    國民
上列抗告人因數罪併罰有二裁判以上，不服臺灣板橋地方法院中
華民國98年 6月10日（98年度聲字第2627號）定應執行刑之裁定
，提起抗告，本院裁定如下：
    主  文
原裁定撤銷。
甲○○犯如附表所示各罪所處之刑，應執行有期徒刑捌月。如易
科罰金，以新臺幣壹仟元折算壹日。
    理  由
一、原裁定略以：受刑人甲○○因傷害等案件，經臺灣板橋地方
    法院分別判處如附表所示之刑，均經分別確定在案。茲聲請
    人即依刑事訴訟法第477條第1項之規定，以犯罪事實最後判
    決之法院之檢察官，聲請定其應執行之刑，原審法院審核認
    聲請為正當，爰依刑事訴訟法第477條第1項，刑法第53條、
    第51條第5款，定其應執行刑有期徒刑8月。
二、抗告意旨略以：抗告人因兩案合併處罰後，應服刑 8個月，
    致無法易科罰金，抗告人實難甘服云云。
三、按易科罰金制度將原屬自由刑之刑期，在符合法定要件下，
    更易為罰金刑之執行，旨在防止短期自由刑之流弊，並藉以
    緩和自由刑之嚴厲性。而刑法第51條第 5款數罪併罰之規定
    ，目的在於將各罪及其宣告刑合併斟酌，予以適度評價，而
    決定所犯數罪最終具體實現之刑罰，以符罪責相當之要求。
    依該款規定，分別宣告之各刑均為有期徒刑時，於各刑中之
    最長期以上，各刑合併之刑期以下，定其刑期，原無使受刑
    之宣告者，處於更不利之地位之意。惟對各得易科罰金之數
    罪，由於併合處罰定其應執行刑之結果逾 6個月，而不得易
    科罰金時，將使原有得易科罰金之機會喪失，非受自由刑之
    執行不可，無異係對已定罪之行為，更為不利之評價，已逾
    越數罪併罰制度之本意。且數罪併罰定應執行刑逾有期徒刑
    6 個月，縱使准予易科罰金，並不當然導致鼓勵犯罪之結果
    ，如一律不許易科罰金，實屬對人民身體自由之過度限制。
    是現行刑法第41條第 2項，關於數罪併罰，數宣告刑均得易
    科罰金，而定應執行之刑逾6個月者，排除適用同條第1項得
    易科罰金之規定部分，與憲法第23條規定有違，並與釋字第
    366號解釋意旨不符，應自本解釋公布之日即98年6月19日起
    失其效力（司法院釋字第662號解釋參照）。
四、是依司法院釋字第366號、第662號等解釋意旨，對各得易科
    罰金之數罪併合處罰之結果，如就各該宣告刑所定之執行刑
    逾 6個月之情形，仍得為易科罰金。原審法院未及審酌及此
    ，漏未諭知易科罰金之折算標準，即有未合，抗告人執此指
    摘為有理由，應由本院撤銷原裁定，並自為裁定如主文第二
    項所示。
據上論結，應依刑事訴訟法第413條後段，刑法第51條第5款、第
41條第1項前段，司法院大法官會議釋字第662號解釋，裁定如主
文。
中    華    民    國    98    年    7    月     14    日
                  刑事第七庭  審判長法  官   陳晴教
                                    法  官   楊智勝
                                    法  官   游紅桃
以上正本證明與原本無異。
不得再抗告。
                                    書記官   戴伯勳
中    華    民    國    98    年    7     月    14    日


司法院資訊處製作；財團法人民間司法改革基金會備份。
